臺灣臺北地方法院刑事裁定　
110年度聲判字第272號
聲  請  人  
即告 訴 人  AW000-A110065A(真實姓名年籍均詳卷) 
聲  請  人  AW000-A110065(真實姓名年籍均詳卷) 
共      同
代  理  人  李晏榕律師
            林亭妤律師
被      告  石國嬪(年籍均詳卷)
上列聲請人等因妨害性自主案件，不服臺灣高等檢察署檢察長於
民國110年10月28日所為110年度上聲議字第8471號駁回聲請再議
之處分（原不起訴處分案號：臺灣臺北地方檢察署檢察官110年
度偵字第27674號），聲請交付審判，本院裁定如下：
    主  文
聲請駁回。
    理  由
壹、程序部分
按告訴人不服上級法院檢察署檢察長或檢察總長認再議為無理
  由之駁回處分者，得於接受處分書後10日內委任律師提出理由
  狀，向該管第一審法院聲請交付審判；法院認交付審判之聲請
  不合法或無理由者，應駁回之；法院為前項裁定前，得為必要
  之調查，刑事訴訟法第258條之1第1項、第258條之3第2項前段
  及第3項分別定有明文。又按上開規定告訴人得向法院聲請交
  付審判，係新增對於「檢察官不起訴或緩起訴裁量權」制衡之
  一種外部監督機制，法院僅就檢察官所為不起訴或緩起訴之處
  分是否正確加以審查，以防止檢察機關濫權。依此立法精神，
  同法第258條之2第3項規定法院審查聲請交付審判案件時「得
  為必要之調查」，其調查證據之範圍，自應以偵查中曾顯現之
  證據為限，不可就新提出之證據再為調查，亦不可蒐集偵查卷
  以外之證據。此徵諸法院辦理刑事訴訟案件應行注意事項第13
  4點規定：「法院於審查交付審判之聲請有無理由時，得為必
  要之調查，惟其調查範圍，應以偵查中曾發現之證據為限，不
  可就聲請人新提出之證據再為調查，亦不可蒐集偵查卷以外之
  證據；除認為不起訴處分書所載理由違背經驗法則、論理法則
  或其他證據法則，否則，不宜率予裁定交付審判」，益顯明白
  。再按法院為交付審判之裁定時，視為案件已提起公訴，刑事
  訴訟法第258條之3第4項亦有明定。準此，法院裁定交付審判
  ，即如同檢察官提起公訴使案件進入審判程序，是法院裁定交
  付審判之前提，必須偵查卷內所存證據已符合刑事訴訟法第25
  1條第1項規定「足認被告有犯罪嫌疑」而檢察官應提起公訴之
  情形，亦即該案件已經跨越起訴門檻。倘經法院調查之結果，
  尚不足以動搖原事實之認定及處分之決定者，仍不能率予交付
  審判，應依同法第258條之3第2項前段規定，以聲請無理由而
  裁定駁回。
本案聲請人即告訴人AW000-A110065A（被害人AW000-A110065之
  母，下稱聲請人）以被告石國嬪涉犯妨害性自主罪嫌，向臺灣
  臺北地方檢察署（下稱臺北地檢署）檢察官提出告訴，經該署
  檢察官偵查終結，於民國110年9月25日以110年度偵字第27674
  號不起訴處分書（下稱本案不起訴書）為不起訴處分。聲請人
  不服聲請再議，經臺灣高等檢察署（下稱高檢署）檢察長認再
  議無理由，而於同年10月28日以110年度上聲議字第8471號處
  分書（下稱本案再議處分書）駁回再議之聲請，該處分書於同
  年11月5日送達於聲請人之受僱人收受，聲請人並於法定期間
  內之同年月12日委任律師具狀向本院提出交付審判之聲請等情
  ，有本案不起訴書、再議處分書、送達證書、刑事交付審判聲
  請狀（含其上本院收狀戳）及刑事委任狀等件在卷可稽（見高
  檢署110年度上聲議字第8471號卷《下稱再議卷》第7頁至第8頁
  、第38頁至第39頁反面、第42頁，本院110年度聲判字第272號
  卷第5頁至第21頁），並經本院調閱上開卷宗確認無誤，故此
  部分聲請程序合法。
至聲請人AW000-A110065（102年2月生，案發時未滿18歲，下稱
  A女）聲請本件交付審判部分，因伊於警詢及偵查中均未提出
  告訴，而非告訴人，本案不起訴書及再議處分書亦未將之列為
  告訴人及再議聲請人等情，有前開不起訴書及再議處分書在卷
  可參（見再議卷第7頁至第8頁、第38頁至第39頁反面），是伊
  並無聲請交付審判之權。從而，伊聲請交付審判為不合法，應
  逕予駁回。
貳、實體部分　
原告訴意旨略以：被告係址設臺北市○○區○○路000巷00弄0號之
  臺北市立永安國小（下稱永安國小）之教師，於108年9月間至
  109年1月間，以身為教師之便，在永安國小將A女交由其他不
  明人士，將A女帶至校園特定密閉空間毆打並撫摸A女下體，被
  告亦曾拿棒子毆打A女，並拿筆戳A女下體。因認被告涉犯妨害
  性自主罪嫌等語。
聲請交付審判意旨詳如附件所示之「刑事聲請交付審判狀」、
  「刑事補充交付審判理由狀」所載。
按犯罪事實應依證據認定之，無證據不得認定犯罪事實，刑事
  訴訟法第154條第2項定有明文。又認定不利於被告之事實，須
  依積極證據，苟積極證據不足為不利於被告事實之認定時，即
  應為有利於被告之認定（最高法院104年度台上字第3156號判
  決意旨參照）。
經查：
㈠聲請人於警詢中雖指訴：A女說有遭到被告戳妹妹（即下體）、
  關在暗暗的房間，並遭被告的朋友侵害，還會拍攝影片；A女
  於國小一年級上學期即108年9月間至109年1月間，在永安國小
  有受到性侵害及性霸凌等語（見臺北地檢署110年度偵字第276
  74號不公開卷《下稱不公開偵卷》第18頁），再佐以被害人A女
  於警詢中及偵訊時指稱：被告把伊關在黑黑的地方，總共約4
  次，並讓一些男生帶伊出去，摸伊重要部位（手指下體），使
  用棍子毆打伊的腿部，還叫伊做一些不該做的事情，被告會跟
  那些壞人用棒子打伊，且有拿筆戳伊之重要部位（手指下體）
  等語（見不公開偵卷第13頁至第18頁反面）。惟A女經評估宜
  進入早期精神鑑定程序，經送國防醫學院三軍總醫院北投分院
  （下稱三軍總醫院北投分院）鑑定後，該院司法精神鑑定審查
  小組認定結論為：「......就其目前情緒狀態，並未發現有明
  顯創傷後壓力症候群相關症狀。......個案自幼個性易焦慮，
  就學後面對學習及人際互動情境，其社會理解能力偏弱，較難
  解讀情境意義，亦缺乏合宜社交技巧，並有注意力不足之症狀
  ，在壓力情境下產生適應障礙等情緒或行為問題，並會就其生
  活及學習經驗，做出誇大或不符合現實的陳述，為案父母所關
  注並加以記錄、重複詢問，從而加強個案做出案件內容相關的
  陳述。但在鑑定過程中，個案獨立陳述時，並無法對案件發生
  細節有穩定、前後一致的描述，抑或在與案父母陳述對照時，
  其一致性也不高。整體評估個案對案件內容之陳述可信度偏低
  」等語，此有該院110年7月2日三投行政字第1100036626號函
  所附精神鑑定報告書（下稱本案精神鑑定報告書）可稽（見臺
  北地檢署110年度他字第2633號不公開卷《下稱不公開他卷》第2
  19頁、第238頁至第239頁），依上開鑑定結果，A女前開指訴
  ，即有瑕疵。
㈡觀諸聲請人整理之伊與A女談話內容，第35頁倒數第16行以下記載略以：「睡前孩子突然改口說：媽媽其實我跟妳說的都是騙妳的，我只是希望妳可以多關心我和注意我，所以才會說這些謊話的」、「我說那是什麼部份是真的？什麼部份才是假的？孩子說：從頭到尾都是假的」等語（見不公開偵卷第64頁反面），復參基督復臨安息日會醫療財團法人臺安醫院（下稱臺安醫院）兒童發展復健中心，對於A女進行臨床心理會談之服務摘要內容如下：「......貳、服務期間：個案於109/01/17首次至本院進行心理評估，並於109年7月開始接受個別心理治療至今。此次服務摘要為109/10/27至110/01/27，共計14次臨時心理會談摘要。參、服務摘要：......個案會將其在環境中遇到的不順心事件（如：老師及父母的糾正、人際關係上的挫折等）所引發的情緒，透過編造故事來表達與發洩，因此故事中常有誇張、不合理甚至荒謬的情節。......肆、總結與建議：......個案在個別心理治療的中，常會透露出希望得到大家的喜愛，對於被拋棄、被丟下或被討厭的不安，個案會因此而出現一些測試與討好心理師的行為。個案在展現對於關係的渴望時，其遊戲與表達方式都較為強烈且並不適切......」等語（見不公開他卷第100頁至第101頁），可徵A女對於被拋棄、被丟下或被討厭具有不安感，如遇有不順心事件所引發的情緒，可能以編造故事來表達與宣洩自身情緒，自不能排除A女係出於希望聲請人可以多加關心和注意，而為前開指訴之可能性，是聲請人所指被告對A女所為性侵害及性霸凌等行為，實有可疑。 
㈢聲請交付審判意旨雖主張A女於進入永安國小就讀後未久，即開
  始出現諸多身心症狀，並經常性拒絕上學，且經臺安醫院身心
  科評估，有明顯焦慮、憂鬱及憤怒等負向情緒，明確之壓力源
  為學校云云，惟引發兒童情緒疾患之原因多端，且學校引起壓
  力之原因，尚可能涉及學習、人際互動或環境等方面，自不能
  以A女罹有上述症狀，即為不利於被告之認定。
㈣聲請交付審判意旨另主張A女自109年12月22日起，即經臺安醫
  院醫師評估開立名為「Zoloft」之抗憂鬱處分藥，該藥品之適
  應症包括鬱症、強迫症、恐慌症及創傷後壓力症候群等，三軍
  總醫院北投分院於110年3月至4月間對A女進行心理評鑑前，未
  事先要求A女停藥，且僅憑前後2次合計約3小時之會談，即逕
  自認定未發現有明顯創傷後壓力症候群，顯有可疑云云，然上
  開精神鑑定報告書係具精神醫學專業之鑑定機關即三軍總醫院
  北投分院司法精神鑑定審查小組，藉由與A女、聲請人及A女之
  父會談之內容，參酌A女之個案史（包含生活發展史、家庭評
  估、個人評估）、個案能力評估及卷內相關資料等，復對被告
  施以生理及心理檢查，本於專業知識與臨床經驗，綜合研判對
  於A女為精神鑑定，是本案精神鑑定報告書係依循一般精神鑑
  定之程序而為，其鑑定內容翔實明確，自值得參考，又乏事證
  足認A女服用之精神科用藥足以影響鑑定結果之正確性，聲請
  人所主張之上情，顯乏依據，不足採信。
㈤至聲請交付審判意旨以：本案不起訴書及再議處分書有未盡調
  查重要證據之缺失，進而聲請本院另行囑託臺大醫院或松德醫
  院重為鑑定、調閱A女臺安醫院心身醫學科暨精神科病歷資料
  及心理諮商紀錄云云。然本案業經三軍總醫院北投分院鑑定如
  前，查無有何瑕疵或不當，且偵查卷內已有關於A女在臺安醫
  院心身醫學科暨精神科就診之病歷資料及臨床心理會談摘要等
  資料（見不公開他卷第7頁至第16頁反面、第84頁至第103頁）
  ，則上開證據自無再為調查之必要。況本院既應以偵查中曾顯
  現之證據為限，審查是否准予交付審判之聲請，自不得就聲請
  人新提出之證據再為調查，亦不得蒐集偵查卷以外之證據，否
  則，將與刑事訴訟法第260條之再行起訴規定混淆不清，亦將
  使法院兼任檢察官而有回復陷入糾問制度之虞，已如前述。是
  聲請人此部分聲請，於法不合，併予敘明。
綜上所述，聲請人聲請交付審判意旨所指被告涉犯妨害性自主
  罪嫌，業據本案不起訴處分書及再議處分書逐一指駁，且均敘
  明理由及其所憑證據，經核採證認事尚無違背經驗法則或論理
  法則之情事。是依首揭法律明文，本案不起訴書及再議處分書
  以被告犯罪嫌疑不足，予以不起訴處分及駁回再議之聲請，認
  事用法均無不當，被告之罪嫌容未能達到跨越應起訴門檻之證
  明程度，故本件聲請交付審判為無理由，應予駁回。
據上論斷，應依刑事訴訟法第258條之3第2項前段，裁定如主文
。
中　　華　　民　　國　　111 　年　　4 　　月　　29　　日
                  刑事第六庭  審判長法  官  黃傅偉
                                    法  官  李佳靜
                                    法  官  洪翠芬
上正本證明與原本無異。
本裁定不得抗告。
                                    書記官  蘇瑩琪
中　　華　　民　　國　　111 　年　　4 　　月　　29　　日
附件：刑事聲請交付審判狀、刑事補充交付審判理由狀